臺灣臺南地方法院民事判決
110年度訴字第622號
原      告  蔡滋月  
訴訟代理人  吳信賢律師
            黃俊諺律師
被      告  蔡信郎  
            蔡信福  
上一人
訴訟代理人  蔡凱翔  
被      告  蔡振壽  
            蔡信行  
            楊蔡自會

            蔡自信  
            黃馨誼  
            蔡睿丞即蔡振財之繼承人

            蔡紫緹即蔡振財之繼承人

            蔡松倫即蔡振財之繼承人

            蔡柏緯即蔡振財之繼承人

上列當事人間請求拆屋交地事件，經本院於民國111年1月13日言
詞辯論終結，判決如下：
    主  文
被告蔡信郎、蔡信福、蔡振壽、蔡信行、楊蔡自會、蔡自信、黃
馨誼、蔡睿丞、蔡紫緹、蔡松倫、蔡柏緯應將坐落原告所有臺南
 市○○區○○○段○○○○○地號土地上，如附圖(即臺南市新化地政事務
所民國一一○年十一月九日土地複丈成果圖)所示斜線編號A、面
積七十五平方公尺之建物（門牌號碼為臺南市○○區○○○○○○號）拆
除，並將該土地交還原告。
被告蔡信郎應將坐落原告所有臺南市○○區○○○段○○○○○地號土地上
，如附圖(即臺南市新化地政事務所民國一一○年十一月九日土地
複丈成果圖)所示斜線編號B、面積四十八平方公尺之建物拆除，
並將該土地交還原告。
訴訟費用由被告蔡信郎、蔡信福、蔡振壽、蔡信行、楊蔡自會、
蔡自信、黃馨誼、蔡睿丞、蔡紫緹、蔡松倫、蔡柏緯負擔五分之
 四，餘由被告蔡信郎負擔。
本判決第一項，於原告以新臺幣貳拾參萬元為被告蔡信郎、蔡信
福、蔡振壽、蔡信行、楊蔡自會、蔡自信、黃馨誼、蔡睿丞、蔡
紫緹、蔡松倫、蔡柏緯供擔保後，得假執行；但被告蔡信郎、蔡
信福、蔡振壽、蔡信行、楊蔡自會、蔡自信、黃馨誼、蔡睿丞、
蔡紫緹、蔡松倫、蔡柏緯如以新臺幣陸拾玖萬元為原告預供擔保
，得免為假執行。
本判決第二項，於原告以新臺幣壹拾肆萬捌仟元為被告蔡信郎供
擔保後，得假執行；但被告蔡信郎如以新臺幣肆拾肆萬壹仟陸佰
元為原告預供擔保，得免為假執行。
    事實及理由
一、被告(蔡信福、蔡馨誼、蔡紫緹除外)經合法通知，無正當理
    由，均未於最後言詞辯論期日到場，核無民事訴訟法第386
    條所列各款情形，爰依原告之聲請，由其一造辯論而為判決
    。
二、原告起訴主張：原告所有之臺南市永康區新化區崙子頂段77
    5-3地號土地，係民國81年間因共有物分割於法院成立和解 
    ，與相鄰系爭775-2地號均由同段775地號分割而出，並至民
    國104年5月7日才辦妥分割登記；同段775-2地號則由被告蔡
    信郎與其他共有人現仍共有之。如附圖斜線編號A所示混凝
    土平房為訴外人蔡林棗所建（被告等人之母、祖母），為未
     辦理保存登記建物；蔡林棗過世後，由子女蔡信郎、蔡信
    福、蔡振壽、蔡信行、楊蔡自會、蔡自信與蔡振財繼承而 
    為公同共有；其中蔡振財於104年間過世，其繼承人有配偶 
    黃馨誼及子女蔡睿丞、蔡紫緹、蔡松倫、蔡柏緯，亦繼承 
    其應繼分而為上開編號A所示平房之共有人。因本件被告等 
    人之共有系爭房屋，但對於原告所有之系爭775-3地號土地
    並無占有使用權源，是原告依法請求予以排除占有即拆除該
    處占用原告土地之房屋，將土地交還。另如附圖斜線編號B
    所示之未保存登記鐵皮平房部分，前據被告蔡信郎陳述為其
    所搭建，此部分對於原告之系爭775-3地號土地亦無合法占
    用權源，故請求被告蔡信郎將該占用部分之房屋拆除，將土
    地交還原告。是依民法767條第1項提起本訴，並聲明：㈠被
    告蔡信郎、蔡信福、蔡振壽、蔡信行、楊蔡自會、蔡自信、
    黃馨誼、蔡睿丞、蔡紫緹、蔡松倫、蔡柏緯應將坐落原告所
    有臺南市○○區○○○段00000地號土地上，如附圖斜線編號A所
    示，面積75平方公尺之建物（門牌號碼為同區崙子頂312號
    ）拆除，將土地交還原告。㈡被告蔡信郎應將坐落原告所有
    系爭775-3地號土地上，如附圖斜線編號B所示，面積48平方
    公尺之鐵皮建物拆除，將土地交還原告。㈢請准供擔保宣告
    假執行。㈣訴訟費用由被告負擔。
三、被告之陳述：被告蔡信郎曾到庭陳稱其願意拆除，但因房子
    是母親遺留，怕其他繼承人會有意見；拆除需要費用，之前
    協調過，但沒有成功等語。被告蔡信福、蔡馨誼、蔡紫緹到
    庭陳稱希望占地的部分可以保留，向原告買賣，這是祖產；
    請求駁回原告之訴等語。其餘被告均未到庭或提出書狀作何
    陳述或聲明。
四、得心證之理由：
(一)按所有人對於無權占有或侵奪其所有物者，得請求返還之。
    對於妨害所有權者，得請求除去之，民法第767條第1項前段
    、中段定有明文。又當事人主張有利於己之事實者，就其事
    實有舉證之責任，但法律別有規定，或依其情形顯失公平者
    ，不在此限，民事訴訟法第277條定有明文。原告以無權占
    有為原因，請求被告返還所有物之訴，被告對原告就其物有
    所有權存在之事實若無爭執，而僅以非無權占有為抗辯者，
    原則上原告對於被告無權占有之事實，自無舉證責任，而應
    由被告就其取得占有，係有正當權源之事實證明之，如不能
    證明，則應認原告之請求為有理由。
(二)查：
　⒈原告主張之上揭事實，業據提出地籍圖謄本、系爭775-3地號
    土地登記第一類謄本、和解筆錄、現場照片、房屋稅繳款書
    、蔡振財之繼承系統表、戶籍謄本、本院110年5月12日函文
    (未拋棄繼承)等件可佐(調字卷第21-37、67頁；訴字卷第29
    -41頁)，復經本院會同臺南市新化地政事務所人員至現場履
    勘無誤，有勘驗筆錄暨現場勘驗照片附卷可稽（訴字卷第13
    9-149頁），是此部分事實，堪可認定。又經臺南市新化地
    政事務所人員測量結果，被告占用系爭土地之情形，如附圖
    即臺南市新化地政事務所以110年11月12日所測字第1100104
    205號函附110年11月9日土地複丈成果圖1份在卷可參（訴字
    卷第151-153頁）。被告蔡信郎、蔡信福、蔡馨誼、蔡紫緹
    雖到庭陳述前詞，然對於原告主張之上情並未爭執；至其餘
    被告對於原告主張之事實，已於相當時期受合法之通知，而
    於言詞辯論期日不到場，亦未提出任何書狀或證據資料爭執
    前揭原告主張事實。是綜合上開證據調查結果，堪信原告之
    主張為真實。
　⒉依上，原告係系爭775-3地號土地之所有權人，被告蔡信郎、
    蔡信福、蔡振壽、蔡信行、楊蔡自會、蔡自信、黃馨誼、蔡
    睿丞、蔡紫緹、蔡松倫、蔡柏緯所有之如附圖所示斜線編號
    A之地上物，被告蔡信郎所有之如附圖所示斜線編號B之地上
    物，各占有系爭775-3地號土地，而被告未能舉證證明該等
    地上物有何占有該土地之合法權源，則依上開說明，原告請
    求被告分別拆除上開地上物，並交還該土地，自屬有據。
(三)綜上，原告依民法地767條第1項規定，請求被告蔡信郎 、
    蔡信福、蔡振壽、蔡信行、楊蔡自會、蔡自信、黃馨誼、蔡
    睿丞、蔡紫緹、蔡松倫、蔡柏緯應將坐落原告所有系爭775-
    3地號土地上，如附圖斜線編號A所示，面積75平方公尺之建
    物（門牌號碼為同區崙子頂312號)拆除，將該土地交還原告
    ；請求被告蔡信郎應將坐落原告所有系爭775-3地號土地上
    ，如附圖斜線編號B所示，面積48平方公尺之鐵皮建物拆除
    ，將該土地交還原告，均有理由，應予准許。
五、原告陳明願供擔保請准宣告假執行，經核無不合，爰分別酌
    定相當之擔保金額宣告之。本院並依職權宣告被告預供擔保
    ，得免為假執行。
六、據上論結，原告之訴為有理由，依民事訴訟法第385條第1項
    前段、第78條、第85條第1項、第390條第2項、第392條第2
    項，判決如主文。
中　　華　　民　　國　　111 　年　　2 　　月　　10　　日
                  民事第一庭    法  官　盧亨龍  
以上正本係照原本作成。 
如不服本判決，應於送達後20日內，向本院提出上訴狀並表明上
訴理由（須附繕本）。如委任律師提起上訴者，應一併繳納上訴
審裁判費。
中　　華　　民　　國　　111 　年　　2 　　月　　15　　日
                                書記官  謝婷婷